---
title: "Auswertung Qualifikationsverfahren 2019"
subtitle: "Transferarbeit"
author: "phaecki"
date: "`r Sys.Date()`"
lang: "de"
output:
  prettydoc::html_pretty:
    theme: architect
    highlight: github
    number_sections: yes
    toc: TRUE
    toc_depth: 1
---

```{r setup, echo=FALSE, include=FALSE}
# Pakete laden
library(tidyverse)
library(readxl)
library(kableExtra)
library(prettydoc)
library(knitr)
library(broom)
```

```{r, include=FALSE}
opts_chunk$set(echo = FALSE)
```

```{r}
# Excel-Datei in Variablen laden
qv2019 <- read_excel("QV2015-2019_DE-CH.xlsx", sheet = "2019")
qv2018 <- read_excel("QV2015-2019_DE-CH.xlsx", sheet = "2018")
qv2017 <- read_excel("QV2015-2019_DE-CH.xlsx", sheet = "2017")
qv2016 <- read_excel("QV2015-2019_DE-CH.xlsx", sheet = "2016")
qv2015 <- read_excel("QV2015-2019_DE-CH.xlsx", sheet = "2015")
```

# Einleitung
Der erstellte Bericht umfasst verschiedene Auswertungen zu den Resultaten der mündlichen und schriftlichen Abschlussprüfungen im Zusammenhang mit dem **Qualifikationsverfahren (QV) 2019** sowie vorangegangener Durchführungen in der Deutschschweiz. Im Bericht enthalten sind die Resultate derjenigen Lernenden, welche das QV vollständig, d.h. die Erfahrungsnoten sowie die mündliche und schriftliche Abschlussprüfung, absolviert haben.

# Teilnehmer QV 2019
Total nahmen `r nrow(qv2019)` (Vorjahr: `r nrow(qv2018)`) Lernende in der Deutschschweiz am Qualifikationsverfahren 2019 teil.

```{r}
# Prüfungskreise mit einer Funktion zuweisen
pkreis_zuweisen <- function(qv_datei) {
  qv_datei %>% mutate(Prüfungskreis = case_when(Kanton %in% c("BS", "BL") ~ "Basel", Kanton %in% c("BE", "FR", "VS") ~ "Bern", Kanton == "GR" ~ "Graubünden", Kanton %in% c("LU", "NW", "OW") ~ "Luzern", Kanton == "SO" ~ "Solothurn", Kanton %in% c("SG", "TG", "AI", "AR") ~ "St.Gallen", Kanton %in% c("ZG", "SZ", "UR") ~ "Zug", Kanton %in% c("ZH", "AG", "GL", "SH") ~ "Zürich"))
}
qv2019Pkreis <- pkreis_zuweisen(qv2019)
qv2018Pkreis <- pkreis_zuweisen(qv2018)
qv2017Pkreis <- pkreis_zuweisen(qv2017)
qv2016Pkreis <- pkreis_zuweisen(qv2016)
qv2015Pkreis <- pkreis_zuweisen(qv2015)
```

## Teilnehmer nach Prüfungskreisen in absoluten Zahlen
Die mündlichen und schriftlichen Abschlussprüfungen werden in `r length(unique(qv2019Pkreis$Prüfungskreis))` interkantonalen Prüfungskreisen durchgeführt.

```{r}
# Anzahl Teilnehmer 2019 pro Prüfungskreis ermitteln und als Tabelle ausgeben
qv2019PkreisTeilnehmerAbs <- qv2019Pkreis %>%
  select(Prüfungskreis) %>%
  group_by(Prüfungskreis) %>%
  summarise(Teilnehmerzahl = n())
kbl(qv2019PkreisTeilnehmerAbs) %>%
  kable_styling(full_width = FALSE, position = "left") %>%
  column_spec(1, width = "11em") %>%
  column_spec(2, width = "11em")
```

Am meisten Teilnehmer haben im Prüfungskreis `r qv2019PkreisTeilnehmerAbs$Prüfungskreis[which.max(qv2019PkreisTeilnehmerAbs$Teilnehmerzahl)]` am Qualifikationsverfahren 2019 teilgenommen.

Die teilnehmenden Lernenden am QV verteilen sich wie folgt auf die Prüfungskreise:

```{r, fig.width=8, fig.height=5}
# Anzahl Teilnehmer 2019 pro Prüfungskreis als Säulendiagramm ausgeben
qv2019Pkreis %>%
  ggplot(aes(Prüfungskreis)) +
  geom_bar(fill = "#6ba2de") +
  labs(title = "Teilnehmer pro Prüfungskreis",
       subtitle = "Qualifikationsverfahren 2019",
       y = "Teilnehmerzahl")
```

## Teilnehmer nach Prüfungskreisen in Prozentwerten

Mit einem Anteil von `r round((qv2019PkreisTeilnehmerAbs$Teilnehmerzahl[which.max(qv2019PkreisTeilnehmerAbs$Teilnehmerzahl)] / sum(qv2019PkreisTeilnehmerAbs$Teilnehmerzahl) * 100), digits = 2)`% haben prozentual am meisten Teilnehmer im Prüfungskreis `r qv2019PkreisTeilnehmerAbs$Prüfungskreis[which.max(qv2019PkreisTeilnehmerAbs$Teilnehmerzahl)]`  teilgenommen.

```{r}
# Prozentualer Anteil der Teilnehmer 2019 pro Prüfungskreis ermitteln und als Tabelle ausgeben
qv2019PkreisTeilnehmerAbs %>%
  summarise(Prüfungskreis, "Anteil in %" = round((Teilnehmerzahl / sum(Teilnehmerzahl) * 100), digits = 2)) %>%
  kbl() %>%
  kable_styling(full_width = FALSE, position = "left") %>%
  column_spec(1, width = "11em") %>%
  column_spec(2, width = "11em")
```

# Auswertungen der Prüfungsnoten

```{r}
# Prüfungsjahr in neuer Spalte hinzufügen
qv2019PkreisNoten <- qv2019Pkreis %>%
  select(Erfahrungsnote, "Note QV mündlich", "Note QV schriftlich", Prüfungskreis, Zeugnisnote) %>%
  mutate(Jahr = "2019")
qv2018PkreisNoten <- qv2018Pkreis %>%
  select(Erfahrungsnote, "Note QV mündlich", "Note QV schriftlich", Prüfungskreis, Zeugnisnote) %>%
  mutate(Jahr = "2018")
qv2017PkreisNoten <- qv2017Pkreis %>%
  select(Erfahrungsnote, "Note QV mündlich", "Note QV schriftlich", Prüfungskreis, Zeugnisnote) %>%
  mutate(Jahr = "2017")
qv2016PkreisNoten <- qv2016Pkreis %>%
  select(Erfahrungsnote, "Note QV mündlich", "Note QV schriftlich", Prüfungskreis, Zeugnisnote) %>%
  mutate(Jahr = "2016")
qv2015PkreisNoten <- qv2015Pkreis %>%
  select(Erfahrungsnote, "Note QV mündlich", "Note QV schriftlich", Prüfungskreis, Zeugnisnote) %>%
  mutate(Jahr = "2015")
```

## Auswertung mündliche Abschlussprüfung 2019

Der Mittelwert [^1] der mündlichen Abschlussprüfung 2019 in der Deutschschweiz entspricht der Note `r round(mean(qv2019PkreisNoten$"Note QV mündlich"), digits = 2)` und der Median der Note `r median(qv2019PkreisNoten$"Note QV mündlich")`.

```{r}
# Mittelwert der mündlichen Prüfung nach Prüfungskreis als Tabelle ausgeben
qv2019PkreisNoten %>%
  group_by(Prüfungskreis) %>%
  summarise(Mittelwert = round(mean(`Note QV mündlich`), digits = 2)) %>%
  kbl() %>%
  kable_styling(full_width = FALSE, position = "left") %>%
  column_spec(1, width = "11em") %>%
  column_spec(2, width = "11em")
```

Die Verteilung der mündlichen Prüfungsnoten in den verschiedenen Prüfungskreisen sieht wie folgt aus:

```{r}
# Noten der mündlichen Prüfung nach Prüfungskreis als Boxplot ausgeben
qv2019PkreisNoten %>%
  group_by(Prüfungskreis) %>%
  ggplot(aes(Prüfungskreis, `Note QV mündlich`)) +
  geom_boxplot() +
  labs(title = "Noten mündliche Prüfung",
       subtitle = "Qualifikationsverfahren 2019",
       y = "Note")
```

## Auswertung schriftliche Abschlussprüfung 2019

Der Mittelwert der schriftlichen Abschlussprüfung 2019 in der Deutschschweiz entspricht der Note `r round(mean(qv2019PkreisNoten$"Note QV schriftlich"), digits = 2)` und der Median der Note `r median(qv2019PkreisNoten$"Note QV schriftlich")`.

```{r}
# Mittelwert der schriftlichen Prüfung nach Prüfungskreis als Tabelle ausgeben
qv2019PkreisNoten %>%
  group_by(Prüfungskreis) %>%
  summarise(Mittelwert = round(mean(`Note QV schriftlich`), digits = 2)) %>%
  kbl() %>%
  kable_styling(full_width = FALSE, position = "left") %>%
  column_spec(1, width = "11em") %>%
  column_spec(2, width = "11em")
```

Die Verteilung der schriftlichen Prüfungsnoten in den verschiedenen Prüfungskreisen sieht wie folgt aus:

```{r}
# Noten der schriftlichen Prüfung nach Prüfungskreis als Boxplot ausgeben
qv2019PkreisNoten %>%
  group_by(Prüfungskreis) %>%
  ggplot(aes(Prüfungskreis, `Note QV schriftlich`)) +
  geom_boxplot() +
  labs(title = "Noten schriftliche Prüfung",
       subtitle = "Qualifikationsverfahren 2019",
       y = "Note")
```

## Notenverteilung der Abschlussprüfung

```{r}
# Tiefste und höchste Note der mündlichen Prüfung evaluieren sowie die Anzahl Erreichungen
minNoteMdl <- min(qv2019PkreisNoten$`Note QV mündlich`)
maxNoteMdl <- max(qv2019PkreisNoten$`Note QV mündlich`)
minNoteMdlAnzahl <- length(qv2019PkreisNoten$`Note QV mündlich`[qv2019PkreisNoten$`Note QV mündlich` == minNoteMdl])
maxNoteMdlAnzahl <- length(qv2019PkreisNoten$`Note QV mündlich`[qv2019PkreisNoten$`Note QV mündlich` == maxNoteMdl])
```

Die tiefste Note an der mündlichen Abschlussprüfung war `r minNoteMdl` und wurde von `r minNoteMdlAnzahl` Teilnehmern erreicht. Die höchste Note an der mündlichen Abschlussprüfung war `r maxNoteMdl` und wurde von `r maxNoteMdlAnzahl` Teilnehmern erzielt.

Die Notenverteilung der mündlichen Abschlussprüfung zeigt folgendes Bild:

```{r}
# Notenverteilung der mündlichen Prüfung als Histogram ausgeben
qv2019PkreisNoten %>% 
  ggplot(aes(`Note QV mündlich`)) +
  geom_histogram(binwidth = 0.5) +
  scale_x_continuous(breaks = c(2.5, 3, 3.5, 4, 4.5, 5, 5.5, 6)) +
  labs(title = "Notenverteilung mündliche Abschlussprüfung",
       subtitle = "Qualifikationsverfahren 2019",
       x = "Note",
       y = "Anzahl") +
  geom_vline(xintercept = 4, size = 0.75, linetype = "dashed", colour = "#6ba2de") +
  annotate("text", x = 3.9, y = 82, size = 4, hjust = 1, label = "Note 4 =\nBestanden")
```

```{r}
# Tiefste und höchste Note der schriftlichen Prüfung evaluieren sowie die Anzahl Erreichungen
minNoteSchr <- min(qv2019PkreisNoten$`Note QV schriftlich`)
maxNoteSchr <- max(qv2019PkreisNoten$`Note QV schriftlich`)
minNoteSchrAnzahl <- length(qv2019PkreisNoten$`Note QV schriftlich`[qv2019PkreisNoten$`Note QV schriftlich` == minNoteSchr])
maxNoteSchrAnzahl <- length(qv2019PkreisNoten$`Note QV schriftlich`[qv2019PkreisNoten$`Note QV schriftlich` == maxNoteSchr])
```

Die tiefste Note an der schriftlichen Abschlussprüfung war `r minNoteSchr` und wurde von `r minNoteSchrAnzahl` Teilnehmern erreicht. Die höchste Note an der schriftlichen Abschlussprüfung war `r maxNoteSchr` und wurde von `r maxNoteSchrAnzahl` Teilnehmern erzielt.

Die Notenverteilung der schriftlichen Abschlussprüfung sieht folgendermassen aus:

```{r}
# Notenverteilung der schriftlichen Prüfung als Histogram ausgeben
qv2019PkreisNoten %>% 
  ggplot(aes(`Note QV schriftlich`)) +
  geom_histogram(binwidth = 0.5) +
  scale_x_continuous(breaks = c(2.5, 3, 3.5, 4, 4.5, 5, 5.5)) +
  labs(title = "Notenverteilung schriftliche Abschlussprüfung",
       subtitle = "Qualifikationsverfahren 2019",
       x = "Note",
       y = "Anzahl") +
  geom_vline(xintercept = 4, size = 0.75, linetype = "dashed", colour = "#6ba2de") +
  annotate("text", x = 3.7, y = 97, size = 4, hjust = 1, label = "Note 4 =\nBestanden")
```

# Auswertungen zu bestandenem und nicht bestandenem QV

```{r}
# Anzahl Lernende bestimmen, die das QV bestanden bzw. nicht bestanden haben
qv2019BE <- qv2019 %>%
  filter(Zeugnisnote >= 4.0)
qv2019NB <- qv2019 %>%
  filter(Zeugnisnote < 4.0)
```

Das Qualifikationsverfahren 2019 haben `r length(qv2019BE$Zeugnisnote)` Lernende mit einer Note von grösser/gleich 4.0 bestanden. Nicht bestanden haben das QV `r length(qv2019NB$Zeugnisnote)` Lernende.

## Vergleich bestandenes/nicht bestandenes QV von 2015 bis 2019

```{r}
# Datensätze 2015 bis 2019 verketten
qvPkreisNoten <- qv2019PkreisNoten %>%
  rbind(qv2018PkreisNoten) %>%
  rbind(qv2017PkreisNoten) %>%
  rbind(qv2016PkreisNoten) %>%
  rbind(qv2015PkreisNoten)
```

Prozentualer Anteil der Teilnehmer, die das QV in den vergangenen fünf Jahren bestanden bzw. nicht bestanden haben:

```{r}
# Prozentualer Anteil von QV bestanden bzw. nicht bestanden als Tabelle ausgeben
qvPkreisNoten %>% 
  group_by(Jahr) %>% 
  summarise("Bestanden in %" = round(length(Zeugnisnote[Zeugnisnote >= 4]) / length(Zeugnisnote) * 100, digits = 2), "Nicht bestanden in %" = round(length(Zeugnisnote[Zeugnisnote < 4]) / length(Zeugnisnote) * 100, digits = 2)) %>% 
  arrange(desc(Jahr)) %>% 
  kbl() %>% 
  kable_styling(full_width = FALSE, position = "left") %>%
  column_spec(1, width = "11em") %>%
  column_spec(2, width = "11em") %>% 
  column_spec(3, width = "18em")
```

Der Mittelwert, derjenigen Teilnehmer, welche das Qualifikationsverfahren in den vergangenen fünf Jahren bestanden haben, beträgt `r round(length(qvPkreisNoten$Zeugnisnote[qvPkreisNoten$Zeugnisnote >= 4]) / length(qvPkreisNoten$Zeugnisnote) * 100, digits = 2)`%.

# Statistische Auswertungen

Dieses Kapitel umfasst die Berechnung des Konfidenzintervalls sowie der linearen Regression.

## Konfidenzintervall

Das 95%-Konfidenzintervall der Durchschnittsnote der schriftlichen Abschlussprüfung 2019 wird aus einer Stichprobe von 50 zufällig gezogenen Lernenden bzw. deren Noten berechnet.

```{r}
# Konfidenzintervall der Durchschnittsnote der schr. Abschlussprüfung berechnen
set.seed(10)
n <- 50
stichprobe <- sample(qv2019PkreisNoten$`Note QV schriftlich`, n, replace = TRUE)

muHat <- mean(stichprobe)
seHat <- sd(stichprobe) / sqrt(n)

qnorm(c(0.025, 0.975), muHat, seHat)
```

Mit einer Monte-Carlo-Simulation werden 10'000 Konfidenzintervalle wie oben berechnet. Abschliessend wird ermittelt, wie hoch der prozentuale Anteil derjenigen Konfidenzintervalle ist, welche den wahren Mittelwert enthalten.

```{r}
# 10'000 Konfidenzintervalle mit einer Monte-Carlo-Simulation berechnen
set.seed(15)
B <- 10000
mu <- mean(qv2019PkreisNoten$`Note QV schriftlich`)

kiWdh <- replicate(B, {
  n <- 50
  stichprobe <- sample(qv2019PkreisNoten$`Note QV schriftlich`, n, replace = TRUE)
  muHat <- mean(stichprobe)
  seHat <- sd(stichprobe) / sqrt(n)
  ki <- qnorm(c(0.025, 0.975), muHat, seHat)
  between(mu, ki[1], ki[2])
})
mean(kiWdh)
```

Das 95%-Konfidenzintervall zum prozentualen Anteil der bestandenen schriftlichen Abschlussprüfungen 2019 wird aus einer Stichprobe von 50 zufällig gezogenen Lernenden bzw. deren Noten berechnet.

```{r}
# Konfidenzintervall der bestandenen schr. Abschlussprüfungen berechnen
set.seed(20)
n <- 50
p <- length(qv2019PkreisNoten$`Note QV schriftlich`[qv2019PkreisNoten$`Note QV schriftlich` >= 4.0]) / length(qv2019PkreisNoten$`Note QV schriftlich`)
stichprobeBE <- sample(c(0, 1), n, replace = TRUE, prob = c(1 - p, p))

muHatBE <- mean(stichprobeBE)
seHatBE <- sqrt(muHatBE * (1 - muHatBE) / n)

qnorm(c(0.025, 0.975), muHatBE, seHatBE)
```

Mittels Monte-Carlo-Simulation werden 10'000 Konfidenzintervalle wie oben berechnet. Danach wird ermittelt, wie hoch der prozentuale Anteil derjenigen Konfidenzintervalle ist, die den wahren Wert enthalten.

```{r}
# 10'000 Konfidenzintervalle mit einer Monte-Carlo-Simulation berechnen
set.seed(25)
B <- 10000

kiWdhBE <- replicate(B, {
  n <- 50
  stichprobeBE <- sample(c(0, 1), n, replace = TRUE, prob = c(1 - p, p))
  muHatBE <- mean(stichprobeBE)
  seHatBE <- sqrt(muHatBE * (1 - muHatBE) / n)
  kiBE <- qnorm(c(0.025, 0.975), muHatBE, seHatBE)
  between(p, kiBE[1], kiBE[2])
})
mean(kiWdhBE)
```

## Lineare Regression

```{r}
# Lineare Regression mit einer Variablen berechnen
LR <- lm(`Note QV mündlich` ~ Erfahrungsnote, data = qv2019PkreisNoten)

tidy(LR) %>% 
  kbl() %>% 
  kable_styling(full_width = FALSE, position = "left")

glance(LR) %>% 
  kbl() %>% 
  kable_styling(full_width = FALSE, position = "left", font_size = 15)
```

Der P-Wert für die berechnete lineare Regression beträgt 0.0000104 und ist signifikant. Die durchschnittliche Grösse der Residuen bzw. der Sigma-Wert ist 0.7444 und der adjusted R-squared hat einen niedrigen Wert von 0.0541.

# Fazit

## Fazit zur Auswertung
Die Teilnehmerzahl am Qualifikationsverfahren 2019 war mit 334 Lernenden ähnlich hoch wie im Vorjahr. Die Auswertung der Abschlussprüfung ergab, dass der Mittelwert der erreichten Note an der mündlichen Prüfung (Mittelwert: 4.93) höher war als an der schriftlichen Prüfung (Mittelwert: 4.04). Der prozentuale Anteil der Teilnehmer, welche das QV mit einer Note von grösser/gleich 4.0 bestanden haben, war mit 93.71% rund ein Prozent tiefer als 2018.

[^1]: Im vorliegenden Bericht ist mit «Mittelwert» immer das arithmetische Mittel gemeint.
